臺灣臺北地方法院刑事判決　　　　　　　　　　　　　九十二年度自字第一三０號
　　自　訴　人　丙○○
　　自訴代理人　趙佑全律師
　　　　　　　　張立業律師
　　被　　　告　甲○○
　　　　　　　　丁○○
　　共　　　同
　　選任辯護人　周祝民律師
右列被告等因偽造文書等案件，經自訴人提起自訴，及臺灣臺北地方法院檢察署檢察
官移送併辦（九十二年度偵字第二一八五三號），本院判決如左：
    主  文
甲○○、丁○○均無罪。
    理  由
一、自訴意旨略以：自訴人丙○○係聯維有線電視股份有限公司（下稱聯維公司）於
    民國八十五年間設立時之原始股東，被告甲○○、丁○○則均為聯維公司股東，
    被告甲○○並擔任聯維公司副總經理，迄九十一年四月一日時，自訴人仍持有聯
    維公司股份二十萬股。詎被告甲○○、丁○○為成為聯維公司之董事長、監察人
    ，竟基於行使偽造私文書、行使業務上登載不實文書及為被告丁○○不法所有意
    圖之犯意聯絡，於九十一年一月十七日共同偽造自訴人出售股票予被告丁○○之
    股票（聯維有線電視股份有限公司）轉讓過戶申請書（下稱股票轉讓過戶申請書
    ）、證券交易稅一般代徵稅額繳款書，並於丙○○之股票背面股票轉讓登記表偽
    造「丙○○」之印文，而將自訴人之二十萬股股份辦理移轉登記予被告丁○○，
    致被告丁○○之股份由原有的十四萬二千股暴增為一百一十八萬四千股。嗣因自
    訴人未收受九十一年七月三日聯維公司召開九十一年度臨時股東會之通知而在事
    後查閱該次會議之股東出席簽到簿時，才發現自訴人原持有之二十萬股股份已不
    翼而飛，因認被告二人共同涉犯刑法第二百十六條、第二百十條行使偽造私文書
    罪嫌及第三百三十六條之業務侵占罪嫌云云（被告所偽造之文書業經自訴代理人
    當庭更正如上，是其於自訴狀中所載之股權轉讓同意書及第二百十五條之罪名均
    應屬誤載，見本院九十二年四月十五日訊問筆錄第十二頁）。
二、按犯罪事實應依證據認定之，無證據不得推定其犯罪事實；不能證明被告犯罪者
    ，應諭知無罪之判決，刑事訴訟法第一百五十四條第二項、第三百零一條第一項
    分別定有明文。又事實之認定，應憑證據，如未能發現相當證據，或證據不足以
    證明，自不能以推測或擬制之方法，為裁判基礎；且認定犯罪事實所憑之證據，
    雖不以直接證據為限，間接證據亦包括在內，然而無論直接證據或間接證據，其
    為訴訟上之證明，須於通常一般之人均不致有所懷疑，而得確信其為真實之程度
    者，始得據為有罪之認定，倘其證明尚未達到此一程度，而有合理之懷疑存在而
    無從使事實審法院得有罪之確信時，即應由法院為諭知被告無罪之判決，有最高
    法院四十年台上字第八六號判例、七十六年台上字第四九八六號判例可資參照。
三、自訴人認被告二人共同涉有前開犯行無非以自訴人指訴、證人乙○○之證詞及配
    （認）股清冊、出席簽到簿、聯維公司基本資料、聯維公司營利事業登記案卷（
    含八十五年度股東出資資料及股東名冊）、股東名簿、股票轉讓過戶申請書、證
    券交易稅一般代徵稅額繳款書、自訴人原所有之聯維公司股票正反面影本、乙○○於九十年九月三日之公告等為其論據。訊據被告二人固均不否認有於前揭時間
    由被告丁○○以每股新台幣（下同）十元向被告甲○○購買自訴人名下之聯維公
    司股份二十萬股，並於股票轉讓過戶申請書、證券交易稅一般代徵稅額繳款書、
    自訴人原所有之聯維公司股票背面的股票轉讓登記表上蓋用「丙○○」之印文等
    情，並有股票轉讓過戶申請書、證券交易稅一般代徵稅額繳款書、自訴人原所有
    之聯維公司股票正反面影本、聯維公司營利事業登記案卷等可稽，足佐其二人此
    部分供述為真，惟被告二人均堅決否認有何行使偽造私文書及業務侵占罪嫌，均
    辯稱：聯維公司係被告甲○○於八十五年間獨資籌設，因礙於當時公司法第二條
    及有線電視法第二十條之限制，被告甲○○乃將股份信託於親朋好友名下，自訴
    人即為人頭股東之一，且除股票及股東印鑑章均由被告甲○○持有外，並由被告
    甲○○以自訴人名義全權處理股東權利事宜，嗣因自訴人之姊姊即被告甲○○之
    妻乙○○侵占聯維公司公款而基於資金需求，乃將股權以每股十元之價格出售予
    被告丁○○等語。
四、本院查：
  (一)自訴人係聯維公司原始股東，迄九十一年四月一日時止尚持有該公司二十萬股股
    份乙節為自訴人及被告甲○○所不否認，並有聯維公司九十一年四月一日所製作
    之配（認）股號碼清冊可參，又自訴人所持有之股份為聯維公司成立之時由其姊
    姊即被告甲○○之妻乙○○遊說並同意該部分資金二百萬元由乙○○負責，亦即
    自訴人於聯維公司成立之時並未提供任何資金，且迄今亦未將款項歸還乙○○，
    另聯維公司至成立後的所有股東會及股東分紅，自訴人也從未參加，從未參與分
    紅等情，復為自訴人所坦承，核與證人乙○○於本院審理中所證相符（見本院九
    十二年四月十五日訊問筆錄第四、七、九至十一頁、九十二年五月二十三日訊問
    筆錄第八頁），又自訴人繳交股款二百萬元之繳款書不僅未親自保管，反而由自
    訴人甲○○持有並於本院調查中提出（附本院卷一），則自訴人是否為聯維公司
    實際出資股東？抑或如被告二人所辯僅其係聯維公司之名義上股東，實際出資均
    為被告甲○○？容有疑義。
  (二)又自訴人供陳：「當時我告訴我姊姊（即乙○○）我沒有現金，我姊姊說沒有關
    係，我股票就全權交給我姊姊處理」、「沒有（參加過股東會）」、「沒有（分
    到任何紅利）」、「沒有（跟乙○○提過要還所借的二百萬元【即聯維公司的出
    資額】）」、「（你認不認為你自己是股東？）應該不是」等語（見本院九十二
    年四月十五日訊問筆錄第九、十頁），證人乙○○除於本院調查中稱，當時與自
    訴人約定關於出資額由其負責，事後董事會開會事宜也由其全權處理等詞外，並
    於另案偵查及審理中陳稱：「他們本身並沒有實際拿資金」、「銀行貸款由聯維
    籌備處現金去還」、「（為何在檢察官偵訊中稱聯維公司實際股東只有你和甲○○？）我回答是，因為草創是我們夫妻二人，其他股東是因為成立股份有限公司
    ，所以要找這些人當股東」、「（上開七人【即含自訴人在內之七位名義股東】
    有無問過公司任何營運狀況？）沒有，他們都全權委託我」等情（見本院九十二
    年四月十五日訊問筆錄第四頁、本院九十二年度訴字第一二二五號九十三年一月
    七日審判筆錄第五、六、八頁【附本院卷二】），益見自訴人確實未實際出資而
    僅為聯維公司之名義上股東，且自訴人並不處理股票事宜，而係交由當時遊說伊
    出名當股東之證人乙○○。
  (三)另證人乙○○雖於本院審理中證稱：其係緯衡傳播事業股份有限公司（下稱緯衡
    公司）之負責人，其利用該公司之資產及其自己向中租迪和及中國信託商業銀行
    （下稱中國信託）借錢，也由其擔任保證人乙節（見本院九十二年四月十五日訊
    問筆錄第三、四頁），並提出緯衡公司之公司基本資料查詢、中國信託核准撥款
    憑單、存入憑單、取款憑條附卷，其亦以此相同之理由，與另一名義股東汪建忠
    共同對被告甲○○提出告訴，謂被告甲○○於九十年八月六日偽造汪建忠等人背
    書出售聯維公司股份，涉有行使偽造私文書等罪嫌，並經臺灣臺北地方法院檢察
    署檢察官以九十一年度偵字第八一０九號提起公訴（該案與本件自訴人所指之犯
    罪事實不同，非同一案件，併此敘明），惟該案亦經本院於九十三年五月五日判
    決被告甲○○無罪在案（業經檢察官上訴），有告訴狀及上開起訴書、判決書各
    一份可參（分別附本院卷一、二），是證人乙○○前揭所指亦不能證明自訴人的
    出資額確實係其個人之出資款。況證人乙○○於另案審理中更詳稱：「（有無人
    從賺來的錢分紅？）只有被告有」、「聯維前身有三家公司，為緯衡公司、艋舺
    公司、聯維有線播放系統，這三家公司我就有經營有線電視台，開放時我們就以
    這三家公司資產，向中租迪合借款一億三千多萬元，再以公司股東所持有的聯維
    公司股票向中國信託質借貸款」、「（二億資本額都是借來的？）不是借來的，
    我是用這些資產來設立聯維公司」、「（這些銀行貸款如何償還？）是公司設立
    之後，利用一年時間陸陸續續歸還」、「我是用公司經營的收入來還」等情（見
    本院九十二年度訴字第一二二五號九十三年一月七日審判筆錄第七至九頁【附本
    院卷二】），證人乙○○既未從聯維公司分得任何紅利，而聯維公司設立時所需
    之資本額事後也係以聯維公司的盈餘歸還先前向銀行申請之貸款，如此更難證明
    自訴人之出資額係由證人乙○○個人支付。
  (四)再者，證人乙○○於另案偵查及審理中分別陳稱：聯維公司之資產是其與被告甲○○在婚姻關係存續中努力所得，結婚時並未約定夫妻財產制等詞（見本院九十
    二年度訴字第一二二五號偵查卷第一二八頁、九十三年二月二十六日審判筆錄第
    十四頁【附本院卷二】），是聯維公司之相關資產應屬證人乙○○與被告甲○○
    二人之婚後財產。又證人乙○○於本院調查中證稱：「我們當時成立兩億資本額
    時，由股務室戊○○經理全權負責保管」、「當時我們把股東找過來時有蓋全權
    授權書，這些印章由我們股務室全權保管」、「有，但是我都沒有參加（聯維公
    司股東會）」等語，又於另案審理中證稱：「（是否在與被告夫妻關係狀況良好
    中，把公司業務授權給被告處理？）在八十五年才授權給他，先前經營的三家公
    司都是分工合作，我有實際參與內部經營」、「（九十年八月十六日以前公司股
    東會有無授權給被告處理一切股東的事務？）有」等語（見本院九十二年四月十
    五日訊問筆錄第六頁、本院九十二年度訴字第一二二五號九十三年一月七日審判
    筆錄第十五、十六頁【附本院卷二】），足見關於證人乙○○及自認為乙○○名
    義股東之自訴人名下股份確係由被告甲○○負責統籌辦理，是被告甲○○據以辦
    理聯維公司相關股份之異動，亦難謂其有何不法所有之意圖。
  (五)另查，證人乙○○在另案中證稱：「我作董事長之後就沒有開過董事會也沒有參
    加過」、「公司開股東會議連我自己都沒有參加過，所以股東會會議紀錄都是被
    告一人做出來的，被告連主席還是寫我的名字，但我沒有參與」、「因為公司是
    自己的，我都授權給負責製作紀錄的人直接製作，股東會議紀錄上所使用的章，
    就是由總務室使用我之前交給他們的章蓋用，製作完紀錄後，並不需要交給我看
    」等語（見本院九十二年度訴字第一二二五號九十三年一月七日審判筆錄第八、
    十頁、九十三年二月二十六日審判筆錄第十六頁【附本院卷二】），徵諸證人乙○○於另案中坦承都沒有用過印章，聯維公司之大小印鑑章、董事長章、銀行印
    鑑章及存摺都交給會計主任戊○○保管，而有權使用前開印章及存摺之人為總經
    理即被告甲○○等情（見本院九十二年度訴字第一二二五號九十三年一月七日審
    判筆錄第十、十一頁【附本院卷二】），足見證人乙○○不僅從未親自參與股東
    會行使上開股東之股東權利，更有授權被告甲○○代表行使上開股東權利及以聯
    維公司董事長身分製作相關股東會議紀錄無訛，則被告甲○○本於此授權關係處
    理自訴人之股份亦難謂有何不法所有之意圖及偽造文書之犯意。
  (六)至自訴人及證人乙○○雖均指稱自訴人於九十年九月三日已經在聯維公司張貼公
    告委託證人乙○○處理股權云云，然此已經為被告甲○○所否認，辯稱並不知該
    公告內容，也從未見過該公告等詞，且仔細觀之該公告內容「... 從民國九十年
    八月一日起完全由董事長乙○○全權處理。以往所簽之任何委託書、文件一律無
    效。... 立公告人：聯維有線股份有限公司董事長乙○○中華民國九十年九月三
    日」，一公司之公告上不僅未有公司、董事長或主管人員之印章蓋用其上，亦無
    任何委託人、受委託人、有權公告人之簽名，竟連委託日期亦係回溯生效，凡此
    均與常情有違，則該公告究竟是否確實係當時製作且經公告，即已令人生疑，況
    證人乙○○於另案中更稱：「... 這是我發現被移轉才公告的」等詞（見本院九
    十二年度訴字第一二二五號九十三年二月二十六日審判筆錄第十六頁【附本院卷
    二】），則公告既係在股份移轉後才公告，縱其上撤銷授權之時間係回溯生效，
    亦不能遽指被告二人行為時即能預知自訴人及證人乙○○將有撤銷授權之舉而有
    偽造文書及為自己不法所有意圖之故意。是不能證明被告甲○○知悉其原有之權
    限已經為自訴人所剝奪，而有故意偽造自訴人名義之股票轉讓過戶申請書、證券
    交易稅一般代徵稅額繳款書，並於自訴人之股票背面股票轉讓登記表偽造「丙○○」之印文。
  (七)末查，被告丁○○以每股十元之價格向被告甲○○購入聯維公司一百一十八萬四
    千股股票，業據其提出被告二人間所簽定之股份買賣契約書、付款證明即台北市
    第一信用合作社支票影本九紙（附本院卷一）。綜上所述，自訴人僅係聯維公司
    之名義股東，並將其股票全權授權證人乙○○處理，而證人乙○○一方面不能證
    明聯維公司之資本為其個人財產，又雖身為聯維公司董事長，亦未親自參與公司
    股東會等而概括授權被告甲○○，被告甲○○本於此將自訴人名下股份出售予被
    告丁○○，更難謂被告丁○○有與被告甲○○共犯偽造私文書或為自己不法所有
    意圖之犯意聯絡或行為分擔，被告二人所辯，應足採信。此外，復查無其他積極
    證據足資證明被告二人有何自訴意旨所稱之偽造文書及侵占等犯行，揆諸前開說
    明，不能證明被告二人犯罪，自應為無罪判決之諭知。
五、臺灣臺北地方法院檢察署九十二年度偵字第二一八五三號移送併辦被告甲○○、
    丁○○偽造文書等案件，因本件既經諭知被告二人無罪，則該併辦部分自不生審
    判不可分之關係，本件自訴之效力即不及於該移送併辦部分，且該併辦部分亦未
    據起訴，本院自無從併予審究，應退由檢察官另行處理，附此敘明。
據上論斷，應依刑事訴訟法第三百零一條第一項前段，判決如主文。
中　　　華　　　民　　　國　　九十三　　年　　　八　　　月　　　五　　　日
                                      臺灣臺北地方法院刑事第四庭
                                          審判長法  官  黃雅芬
                                                法  官  楊代華
                                                法  官  黎惠萍
右正本證明與原本無異。
如不服本判決，應於判決送達後十日內向本院提出上訴狀（應抄附繕本）。
                                                書記官  楊麗娟
中　　　華　　　民　　　國　　九十三　　年　　　八　　　月　　　六　　　日
